【裁判字號】    95,交上易,40
【裁判日期】    950824
【裁判案由】    過失傷害
【裁判全文】
臺灣高等法院高雄分院刑事判決        95年度交上易字第40號
上  訴  人  臺灣高雄地方法院檢察署檢察官
被      告  甲○○
上列上訴人因被告過失傷害案件，不服臺灣高雄地方法院95年度
易字第212 號中華民國95年3 月31日第一審判決（起訴案號：臺
灣高雄地方法院檢察署93年度調偵字第896 號），提起上訴，本
院依簡式審判程序，判決如下：
     主  文
上訴駁回。
    事實及理由
一、本案經本院審理結果，認第一審判決認事用法及量刑均無不
    當，應予維持，並引用第一審判決書記載之事實、證據及理
    由（詳附件）。
二、檢察官循告訴人乙○○請求，上訴意旨略謂：被告甲○○駕
    車肇事後，並未賠償告訴人之損害，原審量處有期徒刑3 月
    ，顯然過輕等語。經查：原審量刑時，已依刑法第57條之規
    定，審酌被告明知無駕駛執照貿然駕車，嚴重影響公眾用路
    安全，且未注意遵守交通規則而發生本件車禍，並致告訴人
    受傷，所受傷勢非輕，且迄今未與告訴人達成和解，賠償損
    害，惟念其犯後坦承犯行，態度尚佳等一切情狀，已考量被
    告尚未與告訴人達成和解之情事，再者法院量刑時，除應考
    量被告與告訴人間是否成立和解外，尚應審究被告於法院審
    理時，是否坦承犯行，表示悔意，從而，原審就過失傷害罪
    量處有期徒刑3 月，並諭知易科罰金之折算標準，其量刑並
    無不當。從而檢察官循告訴人之請求執上開理由提起上訴，
    為無理由，應予駁回。
三、又被告行為時之易科罰金折算標準，修正前罰金罰鍰提高標
    準條例第2 條前段（現已刪除）規定，就其原定數額提高為
    100 倍折算1 日，則本件被告行為時之易科罰金折算標準，
    應以銀元300 元折算1 日，經折算為新臺幣後，應以新臺幣
    900 元折算為1 日。惟95年7 月1 日修正公布施行之刑法第
    41條第1 項前段則規定：「犯最重本刑為5 年以下有期徒刑
    以下之刑之罪，而受6 個月以下有期徒刑或拘役之宣告者，
    得以新臺幣1 千元、2 千元或3 千元折算1 日，易科罰金。
    」，且第2 項規定：數罪併罰其應執行刑逾6 月者，不得易
    科罰金，比較修正前後之易科罰金折算標準，以95年7 月1
    日修正公布施行前之規定，較有利於被告，則應依刑法第2
    條第1 項前段，適用修正前刑法第41條第1 項前段、第2 項
    規定，定其折算標準。又行為後法律有變更者，依修正前刑
    法第2 條第1 項之規定，以適用裁判時法為原則，如行為時
    法有利於行為人，則例外適用行為時法；依修正後刑法第2
    條第1 項規定，以適用行為時法為原則，惟如裁判時法有利
    於行為人，則例外的適用裁判時法。以往實務見解，認原判
    決未及比較適用新舊法時，上訴後，雖比較結果以舊法有利
    於行為人，而原判決別無其他撤銷事由，仍應由本院以此為
    由撤銷改判。惟修正後之規定係以適用行為時法為原則，因
    此原判決雖未及比較適用，然上訴本院後，經比較新舊法，
    行為後之法律並非較有利於行為人，仍應適用行為時法，則
    原判決適用行為時法即無不當，自不構成撤銷之事由。
四、據上論斷，應依刑事訴訟法第273 條之1 第1 項、第368 條
    ，判決如主文。
本案經檢察官王登榮到庭執行職務。
中    華    民    國    95    年    8     月    24    日
                  刑事第六庭  審判長法  官  王光照
                                    法  官  張盛喜
                                    法  官  李璧君
以上正本證明與原本無異。
不得上訴。
中    華    民    國    95    年    8     月    28    日
                                    書記官  唐奇燕
附錄本判決論罪科刑法條：
中華民國刑法第284條
(過失傷害罪)
因過失傷害人者，處 6 月以下有期徒刑、拘役或 500 元以下罰
金，致重傷者，處1 年以下有期徒刑、拘役或500 元以下罰金。
附件：
臺灣高雄地方法院刑事判決               95年度易字第212號
公  訴  人  臺灣高雄地方法院檢察署檢察官
被      告  甲○○  女  29歲（民國○○年○月○○日生）
                    身分證統一編號：Ｚ000000000號
                    住高雄市左營區自治里自治新村181之4號
                    居高雄市○○○路1011巷8號24樓之4
上列被告因過失傷害案件，經檢察官提起公訴（94年度調偵字第
896 號），被告於本院準備程序進行中，就被訴事實為有罪之陳
述，經詢問當事人意見，合議庭裁定由受命法官依簡式審判程序
獨任審理，本院判決如左：
    主  文
甲○○因過失傷害人，處有期徒刑參月，如易科罰金，以參佰元
折算壹日。
    事  實
一、甲○○明知未領有自小客車之駕駛執照，仍於民國93年3月
    27日上午5 時40許，駕駛謝宜君所有車牌號碼9681─GH之自
    小客車，沿高雄市苓雅區○○○路（快慢車道間設有分隔島
    ）由東往西方向行駛，行經該路段198之5號前時，理應注意
    車輛行駛時，駕駛人應注意車前狀況，隨時採取必要之安全
    措施，且應注意變換車道時，應讓直行車先行，並注意保持
    安全距離，以維行車安全，而當時天候為晴、日間自然光線
    、道路為無缺陷、無障礙之柏油道路、視距良好等情狀，又
    無其他不能注意之情事，竟疏於注意，貿然變換車道，因而
    撞擊同向前方由張俊銘所駕駛之車牌號碼RJG─621號輕型機
    車，致張俊銘人車倒地，向前滑行撞及路邊停車格內之車牌
    號碼YS─9209號自小客車，因而受有左胸挫傷、背部挫傷、
    第一腰椎壓迫性骨折及第10、11肋骨骨折等傷害。
二、案經乙○○訴請高雄市政府警察局苓雅分局報告臺灣地方法
    院檢察署檢察官偵查起訴。
    理  由
一、按本件被告甲○○所犯係死刑、無期徒刑、最輕本刑為3 年
    以上有期徒刑以外之罪，其於準備程序就前揭被訴事實為有
    罪之陳述，經受命法官告知簡式審判程序之旨，並聽取其與
    公訴人之意見後，本院認無不得或不宜改依簡式審判程序進
    行之處，爰依刑事訴訟法第273 條之1 第1 項，裁定本件由
    受命法官獨任進行簡式審判程序，合先敘明。
二、右揭事實，業據被告於本院審理時坦承不諱（本院95年3 月
    27 日準備程序筆錄、審判筆錄參照），核與告訴人張俊銘
    於警詢中所指訴之情節相符，並有高雄市政府警察局交通大
    隊事故分析研判表、道路交通事故調查報告表(一)(二)、道
    路交通事故現場圖、交通事故談話紀錄表、道路交通事故現
    場蒐證相片10 張附卷可稽。又因本件車禍，告訴人乙○○
    因而受有胸挫傷、背部挫傷、第一腰椎壓迫性骨折及第10、
    11肋骨骨折之傷害等事實，亦有邱綜合醫院開具之診斷證明
    書1 紙存卷可參。按汽車行駛時，駕駛人應注意車前狀況，
    並隨時採取必要之安全措施；變換車道時，應讓直行車先行
    ，並注意安全距離，道路交通安全規則第94條第3 項、第
    98條第1 項第6 款，分別定有明文。查本件被告駕駛自小客
    車時本應注意上揭道路交通安全規定，而依道路交通事故調
    查報告表所載當時情形，天候為晴、日間自然光線、道路為
    無缺陷、無障礙之柏油道路、視距良好等情狀，亦無不能注
    意之情形，竟疏未注意上揭規定，無照駕駛自小客車，未注
    意車前狀況，且未保持安全距離任意變換車道，以致車禍肇
    事，被告具有過失至明。是以，被告就本件車禍之發生有過
    失，且其過失行為使告訴人乙○○因而受傷，被告之過失行
    為與告訴人乙○○之受傷結果間，具有相當因果關係。綜上
    所述，本件事證明確，被告犯行堪予認定。
三、核被告所為，係犯刑法第284 條第1 項前段之過失傷害罪。
    被告無自小客車駕駛執照，駕駛上開自小客車因而致乙○○
    受有前開傷害，依法應負過失傷害之刑事責任，自應依道路
    交通管理處罰條例第86條第1 項規定，加重其刑至2 分之 1
    。爰審酌被告明知無駕駛執照貿然駕車，嚴重影響公眾用路
    安全，且未注意遵守交通規則而發生本件車禍，並致告訴人
    乙○○受傷，所受傷勢非輕，且迄今未與告訴人達成和解，
    賠償損害，惟念其犯後坦承犯行，態度尚佳等一切情狀，量
    處如主文所示之刑，並諭知易科罰金之折算標準，以為儆懲
    。
據上論斷，應依刑事訴訟法第273 條之1 第1 項、第284 條之1
、第299 條第1 項前段，刑法284 條第1 項前段、第41條第1 項
前段、道路交通管理處罰條例第86條第1 項，罰金罰鍰提高標準
條例第1 條前段、第2 條，判決如主文。
本案經檢察官黃雯麗到庭執行職務。
中    華    民    國    95    年    3    月    31     日
                             交通法庭 法  官  廖建瑜
以上正本證明與原本無異。
如不服本判決，應於收受送達後10日內向本院提出上訴書狀。
                                      書記官  陳掌珠
中    華    民    國    95    年    3    月    31     日
中華民國刑法第284條
(過失傷害罪)
因過失傷害人者，處 6 月以下有期徒刑、拘役或 500 元以下罰
金，致重傷者，處1 年以下有期徒刑、拘役或500 元以下罰金。


司法院資訊處製作；財團法人民間司法改革基金會備份。
